最高法院刑事判決　　　　　　一○○年度台上字第五○七七號
上　訴　人　林家民
選任辯護人　陳建維律師
　　　　　　余忠益律師
上列上訴人因違反兒童及少年性交易防制條例案件，不服台灣高
等法院中華民國九十八年七月十日第二審判決（九十八年度上訴
字第一三四九號，起訴案號：台灣板橋地方法院檢察署九十七年
度偵字第二六二一號），提起上訴，本院判決如下：
    主  文
原判決撤銷，發回台灣高等法院。
    理  由
本件原判決認定上訴人林家民有其事實欄所載犯行。因而撤銷第
一審之科刑判決，改判仍依集合犯關係，論上訴人以共同意圖營
利，媒介使未滿十八歲之人為性交易罪，處有期徒刑三年二月，
併科罰金新台幣三萬元，並諭知罰金易服勞役之折算標準。固非
無見。
惟查：(一)、刑法於民國九十五年七月一日修正施行，基於一罪一
罰，以實現刑罰公平原則之考量，將包含多數侵害法益行為，但
科刑上僅論以一罪之連續犯及僅成立實質一罪之常業犯規定刪除
。為避免流於嚴苛，原可單獨成罪之多數行為，苟依社會通念，
認為刑罰上予以單純一罪評價，始符合刑罰公平原則者，自應僅
總括論以一罪；然其範圍必須與修法意旨相契合。又集合犯係指
犯罪構成要件之行為，依其本質、犯罪目的或社會常態觀之，通
常具有反覆、繼續之特性，此等反覆、繼續實行之行為，於自然
意義上雖係數行為，但依社會通念，法律上應僅為一總括之評價
，法律乃將之規定為一獨立之犯罪類型，而為包括一罪。故犯罪
是否為包括一罪之集合犯，客觀上，應斟酌其法律規定之本來意
涵、實現該犯罪目的之必要手段、社會生活經驗中該犯罪實行常
態及社會通念；主觀上，則視其是否出於行為人之一次決意，並
秉持刑罰公平原則等情形，加以判斷。而由修正前兒童及少年性
交易防制條例第二十三條第二項於立法時另有常業犯之規定觀之
，難認兒童及少年性交易防制條例第二十三條第二項規定有「集
合犯」之性質。本件上訴人與黃○○、王○○、陳○○、簡○○
共同意圖營利而媒介未滿十八歲之被害人Ａ女（真實姓名、年籍
詳卷）從事性交易之行為，係為實現牟利之犯罪目的，依吾人生
活經驗，其犯罪之實行，固以反覆、繼續為常態，然其等係先後
媒介不同女子從事性交易，犯罪時間長達數月，依社會通念，殊
難認以評價為一罪為適當，自不得認僅成立集合犯之包括一罪。
況圖利使未滿十八歲之人為性交易一次，與圖利使未滿十八歲之
人為性交易多次同視，均論以一罪，無異變相鼓勵該項犯罪行為
，恐非社會通念所能接受。原判決就檢察官起訴之九十七年一月
二日、三日之二次犯行，與移送併辦之九十六年十一、十二月之
五、六次犯行，認有集合犯實質上一罪關係為起訴效力所及，但
該犯罪時間並不密接，地點亦非相同，依社會通念，難認評價為
一罪為適當。原判決未詳予剖析，遽認屬集合犯，應論以一罪，
法則之適用難謂確當。(二)、卷宗內之筆錄及其他文書可為證據者
，應向被告宣讀，或告以要旨。證物應示被告，令其辨認，如係
文書而被告不解其意義者，應告以要旨。此項程序為公開審判期
日所應踐行者，亦為第二審審判程序所準用，否則即係於審判期
日所應調查之證據未予調查，若採為裁判之基礎，其判決當然違
背法令。原判決認定上訴人有共同媒介使未滿十八歲之人為性交
易之犯罪事實，依理由內之說明，係以證人黃○○於併案（九十
七年度偵字第一三四九八號）之警詢、偵查之供述，為其部分之
論據（見原判決第四頁倒數第二行至第五頁第二十一行）。然稽
之卷內資料，證人黃○○之上開陳述，並未在檢察官所提出之證
據清單之列，且原審審判期日，並無提示黃○○於併案之警詢、
偵查時之陳述予上訴人逐一辨認、表示意見及給予辯論其證明力
之機會，所踐行之訴訟程序自與前開規定有違。以該證據作為判
斷事實之基礎，即有採證違背證據法則之違法。(三)、原判決以上
訴人及其辯護人「就檢察官提出之證據清單所列證據，已於九十
八年五月十八日具狀陳明不爭執其證據能力，本院於審理時提示
證人Ａ女、黃○○、吳○○及王○○等於警詢及偵查中陳述內容
並告以要旨，且經公訴人、本案被告及其辯護人表示意見，當事
人已知上述陳述乃審判外陳述，均未於言詞辯論終結前對該等記
載審判外陳述筆錄之證據資格有何異議」，依據刑事訴訟法第一
百五十九條第二項規定，應視為同條第一項之同意。惟依卷內資
料，王○○之供述並未列在檢察官所提之證據清單，上訴人於前
開書狀僅表明對於檢察官所提證據清單上所載之證據不爭執證據
能力（見原審卷第三十五頁）；並於第一審準備程序期日就王○
○、簡○○之警詢陳述，爭執其證據能力（見一審卷第一五三頁
）。原判決認上訴人並未爭執，與卷證資料不相適合，已嫌未洽
；復未說明如何符合傳聞例外而具證據能力，亦有判決理由不備
之可議。以上或為上訴意旨所指摘，或為本院得依職權調查之事
項，應認有撤銷原判決發回更審之原因。
據上論結，應依刑事訴訟法第三百九十七條、第四百零一條，判
決如主文。
中    華    民    國  一○○  年    九    月   十五   日
                      最高法院刑事第五庭
                          審判長法官  洪  文  章  
                                法官  王  居  財  
                                法官  郭  毓  洲  
                                法官  韓  金  秀  
                                法官  沈  揚  仁  
本件正本證明與原本無異
                                      書  記  官  
中    華    民    國  一○○  年    九    月   十六   日
                                                      K